臺灣臺中地方法院民事判決　九十三年度訴字第一三四六號
　　原　　　告　中國信託商業銀行股份有限公司
　　法定代理人　戊○○
　　訴訟代理人　丁○○
　　　　　　　　林俊鴻
　　被　　　告　甲○○
　　　　　　　　丙○○
　　　　　　　　乙○○
右當事人間請求清償借款事件，本院於民國九十四年五月四日言詞辯論終結，判決如
左：
    主      文
被告甲○○應給付原告新台幣貳佰貳拾壹萬捌仟捌佰零柒元，及其中(一)新台幣壹佰貳
拾壹萬捌仟捌佰陸拾伍元，自民國九十二年八月十九日起，其中(二)新台幣玖拾玖萬玖
仟玖佰肆拾貳元，自民國九十二年九月十八日起，均至清償日止，按週年利率百分之
六‧九一計算之利息；暨其中(一)部分自民國九十二年九月二十日起，(二)部分自民國九
十二年十月十九日起，均至清償日止，逾期在六個月以內者，按上開利率百分之十，
逾期超過六個月者，按上開利率百分之二十計算之違約金。
原告其餘之訴駁回。
訴訟費用由被告甲○○負擔十分之九，餘由原告負擔。
    事實及理由
壹、聲明：
  一、原告方面：
    (一)被告甲○○、丙○○、乙○○應連帶給付原告新台幣（下同）二百二十一萬八
      千八百零七元，及其中(一)一百二十一萬八千八百六十五元，自九十二年八月十
      九日起，其中(二)九十九萬九千九百四十二元，自九十二年九月十八日起，均至
      清償日止，按週年利率百分之六‧九一計算之利息；暨其中(一)部分自九十二年
      九月二十日起，(二)部分自九十二年十月十九日起，均至清償日止，逾期在六個
      月以內者，按上開利率百分之十，逾期超過六個月者，按上開利率百分之二十
      計算之違約金。
    (二)訴訟費用由被告連帶負擔。
  二、被告方面：
    (一)被告甲○○部分：對原告之請求無意見，未為聲明。
    (二)被告丙○○、乙○○部分：原告之訴駁回。訴訟費用由原告負擔。
貳、陳述：
  一、原告方面：
    (一)一般借款部分：
      被告甲○○以被告丙○○、乙○○為連帶保證人，於九十一年三月十八日向萬
      通商業銀行股份有限公司（業於九十二年十二月一日起與原告合併，原告為合
      併後之存續法人）借得一百四十萬元，約定利息按基本放款利率加週年利率百
      分之０‧五計算（本件原告請求以週年利率百分之六‧九一計算），借款期間
      自九十一年三月十八日起至九十七年三月十八日止，如未依約繳納本息，即喪
      失期限利益，視為全部到期，遲延履行時，其本息逾期清償在六個月以內者，
      按上開利率百分之十，超過六個月者，按上開利率百分之二十計付違約金。詎
      被告僅繳本息至九十二年八月十八日止，自翌日（十九日）起即未依約按月繳
      息，屢向被告催討，均置之不理，尚欠本金一百二十一萬八千八百六十五元及
      利息、違約金。依法被告三人應連帶負給付責任。
    (二)透支借款部分：
  　　被告甲○○以被告丙○○、乙○○為連帶保證人，於九十二年三月十一日萬通
      商業銀行簽定「萬通金卡借款契約」，雙方約定以一百萬元為透支額度，期限
      自九十二年三月十一日起至九十三年三月十一日止循還動用，利息依原告基本
      放款利率加碼百分之三‧六八計算（本件原告請求以週年利率百分之六‧九一
      計算），每月結息一次，同時滾入原本按上開利率再生利息；約定期限屆期未
      延長時，被告應即償還本息，遲延履行時，除按約定利率計息外，其本息逾期
      清償在六個月以內者，按上開利率百分之十，超過六個月者，按上開利率百分
      之二十計付違約金。詎被告甲○○於九十二年九月十七日使用貸款後既未依淤
      清償本息，計尚欠本金九十九萬九千九百四十二元，及九十二年九月十八日起
      算之利席及違約金。依法被告三人應連帶負給付責任。
    (三)本件被告甲○○的陳述是為了要替家人卸責的迴護之詞，且借據上面的印章都
      是被告丙○○及乙○○的印章，既然印章為真正，第一次借款時提出該印章，
      取得銀行的信任，以後換單時，甲○○繼續使用該印章，至少也有表見代理的
      適用。
    (四)證據：提出借據影本一件、放款歷史交易查詢影本二件、利率查詢影本二件、
      萬通金卡借款契約影本一件為證；並聲請鑑定被告丙○○、乙○○筆跡。
  二、被告方面：
    (一)被告甲○○部分：
      1.被告甲○○確實是有向萬通銀行借款，有辦理一般借款及消費性貸款，是從
        八十二年到九十二年，而因為九十二年的時候被朋友拖累才會沒有辦法付錢
        ，兩筆錢加起來應該是有二百多萬元，本件對於原告請求的金額沒有意見。
        對於原告請求的利率以週年利率百分之六‧九一計算，沒有意見。
      2.本件因為辦理換單的時候，銀行說只要章對就好了，所以九十一年換單、九
        十二年的借款契約上面乙○○的印章是被告甲○○拿過去的，乙○○的姓名
        也是被告甲○○代簽的。八十二年剛開始借款的時候，被告甲○○有告訴乙○○，但是之後換單的時候，以及簽約，就沒有告訴乙○○了，因為當時乙○○已經結婚離開家了。
      3.被告丙○○只有在第一次的時候有同意擔任連帶保證人，當時被告甲○○是
        借了二百萬元的借款，是分成二份契約，當時是每年都有換一次單，換單的
        時候，被告甲○○都有還一部分的錢，換單的時候，只要拿丙○○簽約時的
        印章給銀行就可以了，契約上丙○○的簽名則都是由被告甲○○代簽，每次
        換單時並沒有告知丙○○要換單。本件原告所告的二份契約也都是換單的。
    (二)被告丙○○部分：
      就原告提出的萬通金卡借款契約、借款展期約定書、借據上面丙○○的簽名不
      是被告丙○○所簽的，印章是被告丙○○本人的，但是不是被告丙○○自己去
      蓋的。被告丙○○在八十幾年的時候曾經擔任過甲○○的連帶保證人，當時借
      了多少錢，已經忘記了，但之後有關於換單、延期的事情，銀行方面並沒有通
      知被告丙○○。被告丙○○只擔任過一次連帶保證人，所以九十一年以後的借
      據、契約，都沒有同意要擔任連帶保證人，九十二年的萬通金卡借款契約也不
      清楚，也沒有同意要擔任甲○○的連帶保證人。
    (三)被告乙○○部分：
      本件借款之連帶保證人部分不是被告乙○○本人簽名，契約上的印章不是被告
      乙○○的印章，且也不是被告乙○○蓋的。被告乙○○未曾擔任本件二筆借款
      的連帶保證人。至於借款人甲○○是被告乙○○的父親，但是被告乙○○於八
      十六年就已經嫁人，已經很久沒有與被告李應雄聯絡。被告乙○○也沒有同意
      要擔任被告甲○○借款的連帶保證人。
參、兩造爭執事項：
  一、就被告丙○○、乙○○部分，原告起訴狀所附萬通金卡借款契約、借款展期約
      定書、九十一年三月十八日借據上面有關於丙○○、乙○○之簽名是否為真？
  二、就被告丙○○、乙○○部分，於本件是否有表見代理的情事，而應負表見代理
      之授權人的責任？
肆、本院判斷：
  一、就被告甲○○部分：
      原告主張被告甲○○上開向原告借款之事實，已為被告甲○○所自認，並據原
      告提出借據影本一件、放款歷史交易查詢影本二件、利率查詢影本二件、萬通
      金卡借款契約影本一件為證，自堪信為真實。
  二、被告丙○○、乙○○部分：
    (一)就被告丙○○、乙○○是否有同意擔任被告甲○○之連帶保證人部分：
      1.按民事訴訟法第二百七十七條規定：「當事人主張有利於己之事實者，就其
        事實有舉證之責任。但法律別有規定，或依其情形顯失公平者，不在此限。
        」本件原告主張被告丙○○、乙○○係被告甲○○就系爭借款之連帶保證人
        之事實，該事實既為被告丙○○、乙○○所否認，則依法原告就該事實自應
        負舉證之責。
      2.本件依原告之聲請將被告丙○○、乙○○之簽名資料，送請法務部調查局鑑
        定是否與系爭契約上連帶保證人欄上有關「丙○○、乙○○」之簽名相符？
        經鑑定結果發現，系爭契約上有關「丙○○、乙○○」之簽名，與被告丙○○、乙○○二人親自辦理其他信用卡之簽名及當庭於本院審理時所為之簽名
        ，其簽名筆跡筆劃特徵不同等情，有該局九十三年十二月二十二日調科貳字
        第０９３００５０４７６０號、九十四年四月十四日調科貳字第０９４００
        １６５８００號鑑定通知書二份附卷可稽。
      3.被告甲○○於本院九十三年十月二十二日言詞辯期日陳稱：「因為辦理換單
　　　　的時候，銀行說只要章對就好了，所以九十一年換單、九十二年的借款契約
   　 　上面乙○○的印章是我拿過去的，乙○○的姓名也是我代簽的。八十二年剛
        開始借款的時候，我有告訴乙○○，但是之後換單的時候，以及簽約，我就
        沒有告訴乙○○了，因為當時乙○○已經結婚離開家裡了。」等語，於九十
        四年一月二十六日言詞辯論期日陳稱：「為丙○○只有在第一次的時候有同
        意擔任連帶保證人，當時我記得是借了二百萬元的借款，是分成二份契約，
        當時是每年都有換一次單，換單的時候，我都有還一部分的錢，換單的時候
        ，只要拿丙○○簽約時的印章給銀行就可以了，簽名則都是由我代簽，每次
        換單時並沒有告知丙○○要換單。本件原告所告的二份契約也都是換單的。
        」等語。經核與被告丙○○、乙○○二人所述相符。
      4.綜上所述，本件依卷附證據，原告並無法證明被告丙○○、乙○○曾同意擔
        任被告甲○○就系爭借款之連帶保證人，故本件被告丙○○、乙○○自難認
        係該借款契約之當事人，原告基於契約之約定請求被告丙○○、乙○○負連
        帶保證責任，自屬無據。
    (二)就表見代理部分：
      1.按民法第一百六十九條規定：「由自己之行為表示以代理權授與他人，或知
        他人表示為其代理人而不為反對之表示者，對於第三人應負授權人之責任。
        但第三人明知其無代理權或可得而知者，不在此限。」又由自己之行為表示
        以代理權授與他人者，對於第三人應負授權人之責任，必須本人有表見之事
        實，足使第三人信該他人有代理權之情形存在，始足當之。我國人民將自己
        印章交付他人，委託該他人辦理特定事項者，比比皆是，倘持有印章之該他
        人，除受託辦理之特定事項外，其他以本人名義所為之任何法律行為，均須
        由本人負表見代理之授權人責任，未免過苛，故不得以本人曾將印章交付他
        人為由，即認本人對於該他人以本人名義訂立之保證契約，應負表見代理之
        授權人責任（最高法院七十年台上字第六五七號判例意旨參照）。
      2.本件原告主張系爭借款之契約及借據上之印章係被告丙○○、乙○○之印章
        ，印章既為真正，第一次借款時既提出該印章，取得銀行之信任，以後換單
        ，被告甲○○繼續使用該印章，故被告丙○○、乙○○應負表見代理之授權
        人責任云云。然查僅交付印章給他人，該他人以本人名義所為之法律行為，
        不能苛責本人應負表見代理人責任乙節，業如前述，本件既係被告甲○○無
        權擅自使用被告丙○○、乙○○之印章用以代其二人為連帶保證行為，依上
        開說明，自難令被告丙○○、乙○○二人就系爭連帶保證契約應負表見代理
        之授權人責任，原告為此主張，尚無可取。
    (三)綜上所述，本件被告丙○○、乙○○既未同意擔任被告甲○○之連帶保證人，
      且就該連帶保證契約亦無表見事實存在而須負表見代理人責任之情事，故原告
      起訴請求被告丙○○、乙○○就被告甲○○之系爭借款應負連帶給付責任，洵
      屬無據，應予駁回。
  三、從而，原告依消費借貸之法律關係，請求被告甲○○給付原告二百二十一萬八
      千八百零七元，及其中(一)一百二十一萬八千八百六十五元，自九十二年八月十
      九日起，其中(二)九十九萬九千九百四十二元，自九十二年九月十八日起，均至
      清償日止，按週年利率百分之六‧九一計算之利息；暨其中(一)部分自九十二年
      九月二十日起，(二)自民國九十二年十月十九日起，均至清償日止，逾期在六個
      月以內者，按上開利率百分之十，逾期超過六個月者，按上開利率百分之二十
      計算之違約金，為有理由，應予准許。至於原告依連帶保證之法律關係起訴請
      求被告丙○○、乙○○給付上開金額，則屬無據，應予駁回。
伍、據上論結，本件原告之訴為一部有理由，一部無理由，依民事訴訟法第七十九條
    ，判決如主文。
中　　　華　　　民　　　國　　九十四　　年　　　五　　　月　　二十五　　日
                                    臺灣臺中地方法院民事第三庭
~B法　　　官　李悌愷
右為正本係照原本作成
如不服本判決，應於判決送達後二十日內，向本院提出上訴狀。
中　　　華　　　民　　　國　　九十四　　年　　　五　　　月　　二十五　　日
~B法院書記官　陳靖騰
